【裁判字號】    99,上訴,2858
【裁判日期】    991014
【裁判案由】    妨害自由
【裁判全文】
臺灣高等法院刑事判決                99年度上訴字第2858號
上  訴  人  臺灣新竹地方法院檢察署檢察官
被      告  乙○○
上列上訴人因被告妨害自由案件，不服臺灣新竹地方法院98年度
審訴字第556號，中華民國99年7月13日第一審判決（起訴案號：
臺灣新竹地方法院檢察署97年度偵字第6979號、98年度偵字第42
14號，及移送併辦案號：同署98年度偵字第4608號），提起上訴
，本院判決如下：
    主  文
上訴駁回。
    事  實
一、緣楊堡文前因遭甲○○（原名王世志）毆打而心生嫌隙，亟
    思報仇，於民國97年4月4日凌晨2時30分許，與劉人瑋在新
    竹市○區○○路457號之「網路空間網咖」內，恰巧見甲○
    ○亦在場，楊堡文及劉人瑋旋基於共同傷害之犯意連絡及行
    為分擔，由楊堡文持雨傘毆打甲○○，並以腳踹其背部，致
    甲○○受有身體及頭部之傷害（2人共同涉犯傷害罪嫌部分
    ，業由甲○○撤回告訴，業經原審另以98年度審訴字第556
    號判決公訴不受理在案）。楊堡文離開網咖後仍極度不滿，
    遂撥打電話聯絡乙○○至「網路空間網咖」，並騎乘機車至
    新竹市○○路之「海洋之星TV PUB」找黎振成，黎振成遂邀
    集在場友人分乘兩部自用小客車，跟隨楊堡文至「網路空間
    網咖」，楊堡文、乙○○、劉人瑋及黎振成復再度進入「網
    路空間網咖」，見甲○○仍坐在店內止血，遂共同基於普通
    傷害之犯意聯絡及行為分擔，由楊堡文持雨傘毆打甲○○，
    黎振成以玩具手槍槍托敲擊甲○○頭部，致甲○○受有頭部
    之傷害（4人共同涉犯傷害罪嫌部分，業由甲○○撤回告訴
    ，業經原審另以98年度審訴字第556號判決公訴不受理判決
    在案）。嗣毆畢後，黎振成復提議將甲○○押走，乙○○等
    4人乃共同基於以強暴方式剝奪他人行動自由之犯意聯絡及
    行為分擔，由楊堡文及黎振成強押甲○○至自用小客車門口
    ，因甲○○拒絕上車，乙○○及劉人瑋復推甲○○進入自用
    小客車後座，由楊堡文、黎振成坐在後座以共同壓制其行動
    自由，乙○○與劉人瑋則搭乘另一部自用小客車跟在該車後
    方，前往新竹市香山區○○○道之某處涼亭，途經新竹市○
    區○○路附近之陽光健康休閒館前，甲○○趁隙掙脫逃出車
    外，楊堡文及持玩具手槍之黎振成復強押甲○○回乙○○及
    劉人瑋搭乘之自用小客車上（黎振成、楊堡文、劉人瑋所涉
    犯妨害自由罪嫌部分，業經原審以98年度審訴字第556號判
    決分別判處有期徒刑6月、5月、4月在案）。嗣抵達新竹市
    香山區○○○道之某處涼亭，黎振成與其姓名年籍不詳之友
    人將甲○○拉下車後，復共同基於普通傷害之犯意聯絡及行
    為分擔，毆打甲○○倒地，致甲○○受有頭部外傷併腦挫傷
    及延遲性腦出血右側顳部、臉部挫傷及左側顴骨骨折併撕裂
    傷、右側第三掌骨骨折及肢體多處擦傷之傷害（黎振成共同
    涉犯傷害罪嫌部分，業由甲○○撤回告訴，業經原審另以98
    年度審訴字第556號判決公訴不受理在案）。楊堡文見甲○
    ○受傷昏迷，即撥打電話通知衡德剛（另由臺灣新竹地方法
    院檢察署檢察官以97年度偵字第6979號為不起訴處分確定）
    至景觀大道該處涼亭協助處理，衡德剛抵達後，見甲○○已
    受傷嚴重，遂要求楊堡文4人將甲○○載往新竹市○○路20
    號之南門綜合醫院，甲○○始獲得釋放。
二、案經甲○○訴由新竹市警察局第三分局報告及臺灣新竹地方
    法院檢察署檢察官自動檢舉偵查起訴。
    理  由
壹、程序部分：
一、臺灣新竹地方法院檢察署98年度偵字第4608號移送併辦部分
    ，與本案係屬同一事實，有移送併辦意旨書1份供參，本院
    自應一併加以裁判，合先敘明。
二、本院認定事實所引用之下列供述及非供述證據，業經原審及
    本院依法踐行調查證據程序，並無證據證明係公務員違背法
    定程序所取得，檢察官、被告均未爭執各該證據之證據能力
    ，亦無顯有不可信之情況與不得作為證據之情形，本院審酌
    上開證據資料製作時之情況，尚無違法不當及證明力明顯過
    低之瑕疵，認為以之作為證據應屬適當，是依刑事訴訟法第
    159條至第159條之5規定，本案經調查之證據，均應認有證
    據能力。
貳、實體部分：
一、被告乙○○雖經本院合法通知未到庭，惟據其前於警詢、檢
    察官偵查中及原審準備程序、審理時均對上開妨害自由犯行
    坦承不諱，核與證人即告訴人甲○○於警詢、檢察官偵查中
    具結之指訴情節相符，並經證人黎振成、楊堡文、劉人瑋、
    衡德剛分別於警詢、檢察官偵查中結證屬實，益徵被告於原
    審出於任意性之自白與事實相符，足認為真實。本件事證明
    確，被告妨害自由犯行，堪予認定，應依法論罪科刑。
二、核被告乙○○所為，係犯刑法第302條第1項之剝奪他人行動
    自由罪。按刑法第302條之剝奪他人行動自由罪，係妨害他
    人自由之概括規定，故行為人具有一定目的，以非法方法剝
    奪人之行動自由，除法律別有較重處罰之規定，應適用各該
    規定處斷外，如以使人行無義務之事或妨害人行使權利為目
    的，而其強暴脅迫復已達於剝奪人行動自由之程度，即祇成
    立本罪，不應再依同法第304條論處，誠以此項使人行無義
    務之事或妨害人行使權利之低度行為應為剝奪人行動自由之
    高度行為所吸收，而不能以其目的係在使人行無義務之事或
    妨害人行使權利，即認另觸犯刑法第304條第1項之強制罪名
    ，附此敘明。被告乙○○與共犯黎振成、楊堡文、劉人瑋間
    ，就上開剝奪他人行動自由之犯行，有犯意之聯絡及行為之
    分擔，均為共同正犯。
三、原審以被告犯罪事證明確，適用刑法第28條、第302條第1項
    、第41條第1項前段，刑法施行法第1條之1第1項、第2項前
    段等規定，並審酌被告雖於本案前並無刑案紀錄，然其與告
    訴人間既無夙怨，僅因共犯黎振成提議，竟即以剝奪他人行
    動自由之暴力方式將告訴人帶至新竹市香山區○○○道之某
    處涼亭，造成告訴人心理莫大恐懼，所為殊值譴責，惟念其
    犯罪後，於迭次訊問中，均坦認犯行，參以其犯罪之動機、
    目的、所施用之手段、剝奪告訴人行動自由之時間長短，及
    參與剝奪告訴人行動自由之行為程度尚屬輕微，迄未賠償告
    訴人之損害，暨其高中肄業之智識程度、生活狀況等一切情
    狀，量處有期徒刑4月，如易科罰金，以新台幣1,000元折算
    1 日，經核其認事用法均無違誤，量刑亦屬妥適。檢察官上
    訴意旨以：「被告於原審審理期間屢次拒絕出庭，於99年1
    月28日原審庭訊時穿著拖鞋到庭，於庭訊時謊稱願賠償被害
    人損害，誘騙被害人撤回告訴，惟被告四肢健全，不務正業
    ，犯後態度不佳，未向被害人表達歉意，顯無悔改之心，與
    其他共犯相較，被告所為殊值非難，原審卻判決與同案被告
    劉人瑋相同之有期徒刑4月之刑度，量刑顯然過低。」等語
    ，指摘原判決不當。惟按關於刑之量定，係實體法上賦予法
    院得為自由裁量之事項，倘其量刑已以行為人之行為罪責為
    基礎，並斟酌刑法第57條各款所列情狀，在法定刑度內，酌
    量科刑，如無偏執一端，致明顯失出失入情形，上級審法院
    即不得單就量刑部分遽指為不當或違法；查本件經原判決逐
    一剖析，並就卷內證據資料參互審酌，認定被告確實有妨害
    自由之事實，且審酌刑法第57條等各項事由，業如前述，原
    審已斟酌上訴意旨所指被告數次未到庭及迄今未賠償告訴人
    之損害之犯罪後態度等事由而量刑，檢察官之上訴即無理由
    ，應予駁回。
參、被告經合法傳喚而無正當理由不到庭，爰不待其陳述，逕行
    判決。
據上論斷，應依刑事訴訟法第368條、第371條，判決如主文。
本案經檢察官林秀濤到庭執行職務。
中    華    民    國    99    年    10    月    14    日
                  刑事第十七庭   審判長法  官  王炳梁
                                       法  官  陳憲裕
                                       法  官  黃雅芬
以上正本證明與原本無異。
如不服本判決，應於收受送達後10日內向本院提出上訴書狀，其
未敘述上訴之理由者並得於提起上訴後10日內向本院補提理由書
（均須按他造當事人之人數附繕本）「切勿逕送上級法院」。
                                       書記官  鄭雅云
中    華    民    國    99    年    10    月    14    日
附錄論罪科刑法條：
中華民國刑法第302條第1項
（剝奪他人行動自由罪）
私行拘禁或以其他非法方法，剝奪人之行動自由者，處5年以下
有期徒刑、拘役或3百元以下罰金。

司法院資訊處製作；財團法人民間司法改革基金會備份。
